臺灣臺中地方法院刑事判決　　　　　　　　　　　　九十一年度訴字第二三七號
　　公　訴　人　臺灣臺中地方法院檢察署檢察官
　　被　　　告　甲○○
右列被告因偽造文書等案件，經檢察官提起公訴（九十一年度偵字第一六二０一號）
，本院判決如左：
    主  文
甲○○服用酒類，不能安全駕駛動力交通工具而駕駛，處拘役伍拾日，如易科罰金，
以參佰元折算壹日；又偽造署押，足以生損害於公眾及他人，處有期徒刑參月，如易
科罰金，以參佰元折算壹日，序號第ＳＤ─四００ＰＡ號酒精濃度測試列印紙上被測
人欄內偽造之「吳龍泉」署押貳枚（署名壹枚、指印壹枚）沒收。
    事  實
一、甲○○明知飲酒過量將無法安全駕駛動力交通工具，於民國九十一年八月十五日
    晚間十一時許在臺南市○○路路邊攤飲用摻水之高粱酒約二、三杯後，已達不能
    安全駕駛動力交通工具，猶冒然駕駛車牌號碼ＴＱ─三四五五號自用小客貨車至
    臺中與其女友會面，其於九十一年八月十六日凌晨三時二十分許，駕車行經臺中
    縣太平市○○路○段溪洲橋上，適遇警實施路檢而為臺中縣警察局霧峰分局警員
    乙○○攔下，並經測試甲○○吐氣所含酒精濃度高達０．七一ＭＧ／Ｌ，甲○○
    因其駕駛執照仍遭吊扣中，唯恐無照駕駛受罰，遂向警方佯稱未帶證件，而假冒
    其弟吳龍泉之名義在序號第ＳＤ─四００ＰＡ號酒精濃度測試列印紙上被測人欄
    偽簽「吳龍泉」署押二枚（署名一枚、指印一枚），足以生損害於臺中縣警察局
    及交通監理機關對於道路交通事件管理之正確性及被冒用名義人吳龍泉本人。旋
    因警方查詢其供述之吳龍泉年籍並不正確，且其供述之年籍資料查詢並無吳龍泉
    口卡，對其是否吳龍泉本人深感懷疑，經再三連繫查證甲○○之真實身分，並質
    問其是否為吳龍泉本人之際，甲○○始自白其係冒用吳龍泉之名。
二、案經臺中縣警察局霧峰分局報告臺灣臺中地方法院檢察署檢察官偵查起訴。
    理  由
一、訊據被告甲○○對前開酒後駕車及冒用案外人吳龍泉名義在序號第ＳＤ─四００
    ＰＡ號酒精濃度測試列印紙上被測人欄偽簽「吳龍泉」署押一枚之事實均坦承不
    諱，核與證人即查獲之臺中縣警察局霧峰分局警員乙○○於本院審理中證述情節
    相符，並有序號第ＳＤ─四００ＰＡ號酒精濃度測試列印紙一份在卷可憑，復有
    刑法第一百八十五條之三案件測試觀察紀錄表一份、查獲時之現場相片三幀、現
    場圖一份附卷可稽。按刑法第一百八十五條之三條文中所稱「不能安全駕駛動力
    交通工具」係屬不確定之法律概念，除衡之行為人駕車時飲用酒類之程度及血液
    中酒精含量之多寡外，並應參以行為人當時之精神狀態、駕馭車輛之情形及對於
    交通號誌或指揮之遵守能力，以資相佐證，斷非徒以飲酒數量作為取決是否成罪
    之唯一標準。是駕駛人於呼氣中酒精濃度達每公升零點五五毫克以上者，參照世
    界各國標準固得認為不能安全駕駛，然在此標準以下之行為，如輔以其他客觀事
    實得作為不能安全駕駛之判斷時，亦屬之，法務部八十八年五月十八日法八八檢
    字第ＯＯ一六六九號函即同此旨趣，查被告之吐氣所含酒精濃度既為每公升０點
    七一毫克，超出上開標準甚多，其顯已達不能安全駕駛之程度，而仍執意駕駛車
    輛甚明。本件事證明確，被告犯行洵堪認定，應予依法論科。
二、查被告於服用酒類後，其吐氣所含酒精成份超過道路交通安全規則所規定每公升
    ○．二五毫克之標準，已不能安全駕駛動力交通工具，而仍駕駛，核其所為，係
    犯刑法第一百八十五條之三之服用酒類，不能安全駕駛動力交通工具而駕駛罪。
    又被告在警方實施酒測時於序號第ＳＤ─四００ＰＡ號酒精濃度測試列印紙上偽
    簽甲○○之署名並捺指印，足以生損害於案外人吳龍泉本人及警察機關、監理機
    關對於交通事件行政裁罰之正確性，核其所為，係犯刑法第二百十七條第一項之
    偽造署押罪，公訴人認此另涉犯刑法第二百十條、第二百二十條偽造準私文書罪
    云云，惟按刑法第二百十七條第一項之「署押」，係指於紙張或物體上簽署姓名
    或其他符號，其作用在表明其承認所簽署之文書效力，是本件被告在酒精濃度測
    試列印紙上偽造吳龍泉之署押，僅係表示確認酒精濃度測試之結果之記載內容，
    應屬偽造署押之行為；並非如在舉發違反道路交通管理事件通知單之「收受通知
    聯者簽章」欄內偽造簽名表示由該簽名之人名義出具領收通知聯之證明，因係有
    收據之性質而屬於刑法第二百十條所稱之私文書並不相同，公訴人認被告另涉刑
    法第二百十條、第二百二十條偽造準私文書罪，容有誤會。惟公訴人應認被告此
    部分事實，與前揭已起訴論罪部分之事實，有想像競合犯之裁判上一罪之關係，
    爰不另為無罪之諭知，附此敘明。又被告所犯偽造署押罪與服用酒類不能安全駕
    駛動力交通工具而駕駛二罪，犯意各別，罪名不同，應予分論併罰。被告雖另以
    其係於警方尚未發覺其冒名之際主動供出其在酒精濃度測試列印紙冒用案外人吳
    龍泉名義簽名等情，惟按刑法第六十二條規定，對於未發覺之罪自首而受裁判者
    ，減輕其刑。此所謂「發覺」，並非以有偵查犯罪權責之機關或人員確知其人犯
    罪無誤為必要；如有確切之根據因而對犯人發生合理之懷疑，即足當之。是以偵
    查犯罪機關對犯人之嫌疑，已有確切之根據得為合理之可疑者，而非單純主觀上
    之懷疑，犯人始自承犯行，尚難認與刑法第六十二條自首之規定相侔。查被告為
    警查獲後，經警方實施酒測後發現不合格，被告即在酒精濃度測試列印紙簽吳龍
    泉之名並蓋指印，警方在查獲現場請被告說明年籍資料，因其未帶證件，而所陳
    述之吳龍泉姓名年籍並不正確，當時警方即懷疑是否為吳龍泉本人，迄將被告帶
    回臺中縣警察局霧峰分局太平分駐所，經警查詢並無吳龍泉口卡，警方更為懷疑
    ，員警乙○○繼續聯絡查詢其個人資料，而另一名警員在開立舉發違反道路交通
    管理事件通知單，書寫至年籍欄時再確認被告是否係吳龍泉，被告始自行承認應
    係甲○○等情，業據證人即臺中縣警察局霧峰分局警員乙○○於本院審理中證述
    明確，是以被告固係向警方供承冒用吳龍泉之名義，惟警方於被告供承之前即已
    知悉其所提供之年籍資料不符、口卡未能調得，且仍再三查詢其個人資料，且在
    開立舉發違反道路交通管理事件通知單猶再三詢問被告真實姓名年籍，顯見警方
    已有確切之根據而對被告冒用吳龍泉名義已有合理之可疑，縱以被告嗣即供認其
    情，惟此至多僅係自白犯罪，尚難認係自首而接受審判，自無足邀自首減刑之寬
    典，附此敘明。爰審酌被告並無前科之素行、智識程度，本件係為免受罰而偽造
    署押，及酒後駕車部分，漠視交通法令，所生危害於道路交通之安全、與犯後已
    坦承犯行等一切情狀，分別量處如主文所示之刑，並均諭知易科罰金之折算標準
    。另被告於序號第ＳＤ─四００ＰＡ號酒精濃度測試列印紙上被測人欄內偽造之
    「吳龍泉」署押二枚（署名一枚、指印一枚）應依刑法第二百十九條規定併予宣
    告沒收。
三、公訴意旨另以：被告同上開時、地另於臺中縣警察局違反道路交通管理事件通知
    單上偽簽吳龍泉姓名用以表示收受該通知之用意，足以生損害於案外人吳龍泉，
    因認被告涉犯刑法第二百二十條第一項、第二百十條偽造準私文書罪、第二百十
    七條第一項偽造署押罪嫌云云。按犯罪事實應依證據認定之，無證據不得推定其
    犯罪事實；又不能證明被告犯罪者，應諭知無罪之判決，刑事訴訟法第一百五十
    四條、第三百零一條第一項分別定有明文；且認定不利於被告之事實，須依積極
    證據，苟積極證據不足為不利於被告事實之認定時，即應為有利於被告之認定，
    更不必有何有利之證據，亦有最高法院三十年上字第八一六號判例可資參照。訊
    據被告固坦承有於臺中縣警察局違反道路交通管理事件通知單簽名之事實，惟另
    辯以係簽其個本人姓名而非偽簽案外人甲○○之姓名。經查：被告為警查獲後，
    經警方實施酒測後發現不合格，被告即在酒精濃度測試列印紙簽吳龍泉之名並蓋
    指印，警方在查獲現場請被告說明年籍資料，因其未帶證件，而所陳述之吳龍泉
    姓名年籍並不正確，當時警方即懷疑是否為吳龍泉本人，迄將被告帶回臺中縣警
    察局霧峰分局太平分駐所，經警查詢並無吳龍泉口卡，警方更為懷疑，員警乙○
    ○繼續聯絡查詢其個人資料，而另一名警員在開立舉發違反道路交通管理事件通
    知單，書寫至年籍欄時再確認被告是否係吳龍泉，被告始自行承認應係甲○○，
    被告在臺中縣警察局違反道路交通管理事件通知單上並未偽簽案外人甲○○姓名
    等情，業據證人即臺中縣警察局霧峰分局警員乙○○於本院審理中證述明確，核
    與被告所辯情節相符，而卷附臺中縣警察局違反道路交通管理事件通知單上之簽
    名亦係被告甲○○本人之姓名，有該通知單影本一份在卷可稽，是以公訴人認被
    告另於臺中縣警局違反道路交通管理事件通知單上偽簽吳龍泉姓名用以表示收受
    該通知之用意，足以生損害於案外人吳龍泉，因認被告涉犯刑法第二百二十條第
    一項、第二百十條偽造準私文書罪、第二百十七條第一項偽造署押罪嫌云云，容
    有誤會。此外，本院復查無其他積極之事證，足認被告確有公訴人所指之此部分
    犯行，為不能證明被告犯罪，惟本院認公訴人以被告此部分事實，與前揭已起訴
    論罪部分之事實，有實質上一罪之關係，爰不另為無罪之諭知。
據上論斷，應依刑事訴訟法第二百九十九條第一項前段，刑法第一百八十五條之三、
第二百十七條第一項、第四十一條第一項前段、第二百十九條，罰金罰鍰提高標準條
例第二條，判決如主文。
中      華      民      國      九十一      年    十二    月    十三    日
                      臺灣臺中地方法院刑事第二庭
                                        法  官  陳  葳
右正本證明與原本無異
如不服本判決，應於收受本判決後十日內向本院提出上訴書狀，其未敘述上訴理由者
，並得於提起上訴後十日內向本院補提理由書狀（均須按他造當事人之人數附繕本）
「切勿逕送上級法院」
                                        書記官
中      華      民      國      九十一      年    十二    月    十三    日
附錄法條：
刑法第一百八十五條之三：
服用毒品、麻醉藥品、酒類或其他相類之物，不能安全駕駛動力交通工具而駕駛者，
處一年以下有期徒刑、拘役或三萬元以下罰金。
刑法第二百十七條第一項
偽造印章、印文或署押，足以生損害於公眾或他人者，處三年以下有期徒刑。
